【裁判字號】    97,訴,1433
【裁判日期】    980407
【裁判案由】    違反毒品危害防制條例
【裁判全文】
臺灣雲林地方法院刑事判決              97年度訴字第1433號
公  訴  人  臺灣雲林地方法院檢察署檢察官
被      告  甲○○
                    號2 樓
指定辯護人  本院公設辯護人許俊雄
上列被告因違反毒品危害防制條例案件，經檢察官提起公訴（97
年度偵緝字第284 號），本院判決如下：
    主  文
甲○○意圖販賣而持有第三級毒品，處有期徒刑壹年拾月。扣案
第三級毒品K 他命（合計驗餘淨重壹陸捌點壹玖參伍公克）、包
裝前揭K 他命之外包裝袋陸個、行動電話貳支（內含門號000
0000000、0000000000號SIM 卡各壹張），均
沒收。又轉讓第三級毒品，處有期徒刑伍月。扣案第三級毒品K
他命（合計驗餘淨重壹陸捌點壹玖參伍公克）、包裝前揭K 他命
之外包裝袋陸個、行動電話壹支（內含門號000000000
0號SIM 卡壹張）沒收。應執行有期徒刑貳年。扣案第三級毒品
K 他命（合計驗餘淨重壹陸捌點壹玖參伍公克）、包裝前揭K 他
命之外包裝袋陸個、行動電話貳支（內含門號00000000
00、0000000000號SIM 卡各壹張），均沒收。
    事  實
一、甲○○前有施用第一、二級毒品案件，經觀察、勒戒之紀錄
    ，仍不思悔改，(一)、因其有施用毒品之習慣，於民國96年8
    月間向真實姓名年籍不詳綽號為「男哥」之成年男子，在雲
    林縣西螺鎮西螺大橋某處，以新臺幣（下同）28,000元購得
    第三級毒品K 他命（Ketamine，即愷他命）170 公克入己以
    供其施用，並藏放在其位於雲林縣虎尾鎮○○路247 號2 樓
    A 室而持有之。嗣甲○○因自行施用上開K 他命，產生身體
    不適之不良反應後，急欲將上開K 他命轉手出售，竟於96年
    8 月18日起積極以其使用之0000000000、0000000000號行動
    電話多次撥打楊正義所有之0000000000號行動電話，委由楊
    正義代其尋找買家，而基於販賣第三級毒品K 他命意圖持有
    上開K 他命。其後於96年8 月22日晚間7 時30分許，因甲○
    ○手持第三級毒品K 他命在該處所前，欲駕駛車牌號碼為CR
    -2318 號自用小客車離去時為警攔查，並當場扣得K 他命4
    包（毛重共156 公克，合計淨重149.37公克，驗餘淨重
    149.11公克）、分鏟管2 支、門號分別為0000000000、
    0000000000、0000000000號行動電話3 支，並經其同意前往
    前開處所搜索，亦扣得K 他命2 包（毛重17.5公克及4.2 公
    克，淨重16.5939 公克、2.6885公克，驗餘淨重16.4878 公
    克、2.5957公克）、吸食器1 組、電子磅秤1 臺。(二)、甲○
    ○因欲委託楊正義尋找上開K 他命買家，明知Ｋ他命經公告
    列為毒品危害防制條例所管制之第三級毒品，不得轉讓，竟
    基於轉讓第三級毒品之犯意，於96年8 月18日晚間9 時34分
    、同年月20日凌晨0 時9 分，以其0000000000號行動電話聯
    絡楊正義所有之0000000000號行動電話，聯絡楊正義，約定
    先行轉讓上開毒品K 他命予楊正義試用，並於96年8 月20
    日凌晨1 時許，至雲林縣西螺鎮埔心某便利商店前，轉讓1
    小包K 他命給楊正義吸食殆盡。
二、案經雲林縣警察局虎尾分局報告臺灣雲林地方法院檢察署檢
    察官偵查起訴。
    理  由
一、關於證據能力部分：
  (一)按被告以外之人於審判外之言詞或書面陳述，除法律有規定
    者外，不得作為證據，刑事訴訟法第159 條第1 項定有明文
    。惟被告以外之人於偵查中向檢察官所為之陳述，除顯有不
    可信之情況者外，得為證據；被告以外之人於審判外之陳述
    ，雖不符刑事訴訟法第159 條之1 至第159 條之4規 定得為
    證據之情形，而經當事人於審判程序同意作為證據，法院審
    酌該言詞陳述或書面陳述作成時之情況，認為適當者，亦得
    為證據，刑事訴訟法第159 條之1 第2 項及第159 條之5 第
    1 項分別定有明定。
  (二)經查證人楊正義於警詢及偵查中之陳述、搜索扣押筆錄及扣
    押物品目錄表各1 份、96年乙○泰正監字第000504號通訊監
    察書及96年乙○泰正監（續）字第000595號通訊監察書2 份
    、0000000000及0000000000號行動電話之監聽譯文、車籍查
    詢─基本資料詳細畫面、憲兵司令部刑事鑑識中心96年11月
    09日安鑑字第0960001765號鑑定書各1 份，雖均屬被告甲○
    ○以外之人於審判外之言詞或書面陳述，然經被告與檢察官
    同意作為證據使用，復經本院審酌該言詞或書面陳述作成時
    之情況，亦無不當或有何顯不可信之情形，依上規定，應認
    具有證據能力，得作為本件證據使用。
二、認定犯罪事實所憑的證據及理由：
  (一)上揭犯罪事實，業據被告甲○○於檢察官偵查及本院審理中
    坦承不諱，核與楊正義於96年9 月17日警詢陳述與96年9 月
    17日、96年9 月20日檢察官訊問之證述（見96年偵字第4414
    號卷第27頁至第31頁、第72頁至第73頁、第77頁至第78 頁
    ）情節大致相符，復有96年乙○泰正監字第000504號通訊監
    察書及96年乙○泰正監（續）字第000595號通訊監察書2份
    （見警卷第24頁背面至第27頁）、0000000000、0000000000
    號行動電話之監聽譯文（見警卷第28頁至第62頁）、車籍查
    詢─基本資料詳細畫面（見警卷第64頁）、憲兵司令部刑事
    鑑識中心96年11月9 日安鑑字第0960001765號鑑定書（見96
    年偵字第4414號卷第97頁）、搜索照片8 張（見警卷第19頁
    至第22頁）在卷可稽，另亦有扣案之K 他命6 包、行動電話
    2 支（內含門號0000000000、0000000000號之SIM 卡各1 張
    ）可為佐證，足徵被告之自白與事實相符，堪以採信。
  (二)按販賣毒品罪，並不以販入之後復行賣出為構成要件，苟以
    營利為目的，將毒品販入或將之賣出，有一於此，其犯罪即
    經完成；故販入毒品而構成販賣毒品罪，必須行為人於販入
    之初即有販賣營利之意圖，始足當之；然如非以營利售賣意
    圖而販入，或因其他原因而持有，嗣起意圖利售賣，尚未著
    手於賣出行為，則僅能成立意圖販賣而持有毒品之罪。最高
    法院95年度臺上字第5014號、92年度臺上字第1275號判決參
    照。然並無證據可證明本件被告於販入之初即有營利之意圖
    ，由卷附被告所使用之0000000000、0000000000號行動電話
    與楊正義0000000000號行動電話間通聯紀錄觀之（見96年偵
    字第4414號卷第47頁至第49頁、第52頁至第53頁），反而可
    知被告本身尚無可供販售之買家，確實有委請楊正義代為尋
    找買家，並詢問楊正義一般正常價格是多少，並因詢問未果
    而逐次討論是否降價，甚至賠一點沒關係等語，是被告上開
    所稱係因事後欲將上開K 他命轉手出售，一開始並非為意圖
    營利而販入等情應與事實相符，而足採信。另本件被告事後
    委請楊正義聯絡買家部分，雖係嗣後起意圖利販賣，惟楊正
    義於96年9 月20日之檢察官訊問時證稱：被告甲○○就拿一
    包K 他命給伊的朋友試用，但是其實是伊個人要施用，當時
    是朋友載伊過去，伊雖然在電話中說好，要幫被告尋找買家
    ，但實際上沒有去問等語（見96年偵字第4414號卷第78頁）
    ，因此關於所謂販售對象之買家、毒品數量、販售價格等交
    易上必要之點，均未確定，且交易之時間、地點亦未明確，
    實際上是否有買家存在，亦無法確知，是否可認為已著手於
    所謂販賣毒品罪之「賣出」行為，亦非無疑。從而，揆諸上
    開最高法院裁判意旨，被告上開犯行應僅該當意圖販賣而持
    有第三級毒品罪。
  (三)綜上，本件事件明確，被告犯行堪以認定，應依法論科。
三、論罪科刑：
  (一)按K 他命係毒品危害防制條例第2 條第2 項第3 款所規範之
    第三級毒品，故核被告事實欄一、(一)所為，係犯毒品危害防
    制條例第5 條第3 項之意圖販賣而持有第三級毒品罪；事實
    欄一、(二)所為，係犯同條例第8 條第3 項之轉讓第三級毒品
    罪。
  (二)另被告轉讓予楊正義試用之K 他命1 小包，數量不詳，依罪
    疑惟輕原則，應認其數量未超過行政院所發布之第三級毒品
    20公克以上，故不依毒品危害防制條例第8 條第6 項規定加
    重其刑，附此敘明。
  (三)被告所犯上開2 罪間，犯意各別、行為互殊，應予分論併罰
    。
  (四)按法院於面對不分犯罪情節如何，概以重刑為法定刑者，於
    有情輕法重之情形時，在裁判時本有刑法第59條酌量減輕其
    刑規定之適用，以避免過嚴之刑罰，大法官會議解釋釋字第
    263 號解釋文可資參照。亦即，法院為避免刑罰過於嚴苛，
    於情輕法重之情況下，應合目的性裁量而有適用刑法第59條
    酌量減輕被告刑度之義務。查被告前經施用毒品經送觀察勒
    戒，但未曾因故意犯罪受有期徒刑以上刑之宣告，有臺灣高
    等法院被告前案紀錄表1 份附卷可考。而施用或持有第三級
    毒品，因其可罰性較低，故未設處罰之規定，本件被告本身
    因有施用第一、二級毒品之習慣，購入上開第三級毒品K 他
    命欲取代上開第一、二級毒品，施用後產生身體不適狀況後
    ，方起意圖利販售脫手以換回現金，然其並無銷售對象，對
    於販售價格亦不清楚，還需請託楊正義代尋買家，顯屬初犯
    ，又聯繫販售上開毒品未果，所涉意圖販賣而持有情節並非
    嚴重，其因一時失慮，致罹重典，相對於長期大量販賣毒品
    之大毒梟，被告對於社會治安及國民健康之危害較小。此外
    ，縱認為被告之行為已著手，達販賣第三級毒品之犯行未遂
    程度，科以減輕後法定之最低刑度，不過有期徒刑2 年6 月
    ，而意圖販賣而持有第三級毒品罪，尚未著手實行，縱科以
    法定刑之最低刑度，仍須量處有期徒刑3 年，是有輕重失衡
    之情形，故對於被告上開事實欄一、(一)之犯行，縱量處法定
    最低刑度仍不免過苛，且無從與犯罪情節重大之毒梟所有區
    隔，是其犯罪情狀相較於最低法定刑而言，有情輕法重之感
    ，復有上開顯可憫恕之情狀，故就事實欄一、(一)之部分，依
    刑法第59條之規定，減輕其刑。
  (五)爰審酌被告甲○○，並無構成累犯之前科紀錄，已如前述，
    其國中肄業，智識程度不高，因一時思慮欠周，竟圖將購入
    欲自行施用之第三級毒品K 他命轉手出售以換取現金，甚至
    轉讓K 他命1 小包予楊正義施用，以致觸犯本件犯行，若上
    開毒品流入市面，亦恐危害社會治安，其行為並無足取，惟
    念及被告尚屬初犯，又犯後始終坦承犯行，態度良好，顯有
    悔意，及其兄長入監服刑中，家中有身障之母親及年幼姪兒
    待其撫養，此有戶籍謄本、被告母親中華民國身心障礙手冊
    、其兄長之在監執行證明書各1 份（見本院卷第51頁至第54
    頁）可憑，經濟狀況並非良好等一切情狀，分別量處如主文
    所示之刑，並定其應執行之刑。
  (六)沒收部分：
    1.按毒品危害防制條例第18條第1 項前段之規定，應予沒收
      銷燬之毒品，以經查獲之第一級、第二級毒品為限。又毒
      品依其成癮性、濫用性及對社會危害性，共分為四級，上
      開條例並就製造、運輸、販賣、意圖販賣而持有、以非法
      方法使人施用、引誘他人施用及轉讓不同等級之毒品等行
      為，分別定其處罰。至施用或持有第三、四級毒品，因其
      可罰性較低，故未設處罰之規定，僅就施用及持有第一、
      二級毒品科以刑罰。然鑑於第三、四級毒品均係管制藥品
      ，特於同條例第11條之1 明定「無正當理由，不得擅自持
      有」；第18條第1 項後段復規定「查獲之第三、四級毒品
      ，無正當理由而擅自持有者，沒入銷燬之」。從而，依同
      條例第18條第1 項後段應沒入銷燬之毒品，專指查獲施用
      或持有之第三、四級毒品而言；倘係查獲製造、運輸、販
      賣、意圖販賣而持有、以非法方法使人施用、引誘他人施
      用或轉讓第三、四級毒品，既屬同條例相關法條明文規定
      處罰之犯罪行為，即非該條項應依行政程序沒入銷燬之範
      圍。又同條例第19條第1 項所定「供犯罪所用或因犯罪所
      得之物」，係指犯第4 條至第9 條、第12條、第13條或第
      14條第1 項、第2 項之罪所用或所得之物，不包括毒品本
      身在內，是尚不得援用此項規定為第三、四級毒品之沒收
      依據。再同條例對於查獲之製造、運輸、販賣、意圖販賣
      而持有、以非法方法使人施用、引誘他人施用及轉讓第三
      、四級毒品之沒收，並無特別規定，如其行為已構成犯罪
      ，則該毒品即屬不受法律保護之違禁物，應回歸刑法之適
      用，依刑法第38條第1 項第1 款之規定沒收之，最高法院
      96年度臺上字第727 號、第728 號判決意旨可資參照。
    2.是扣案之第三級毒品K 他命4 包（合計淨重149.37公克，
      取樣0.26公克【已鑑析用罄】，驗餘淨重149.11公克）、
      及K 他命2 包（淨重16.5939 公克、2.6885公克，取樣
      0.1061 公 克、0.0928公克【均已鑑析用罄】，驗餘淨重
      16.4878 公克、2.5957公克）係屬第三級毒品，而為違禁
      物，均應依刑法第38條第1 項第1 款之規定，予以沒收；
      包裹上開毒品K 他命之外包裝袋，係用於包裹上開毒品，
      具有避免K 他命裸露受潮及方便攜帶之功能，且為被告所
      有；又行動電話2 支（內含門號0000000000、0000000000
      號SIM 卡各壹張）均為他人申辦後即交付被告使用，應可
      認為係被告所有，且供其聯絡楊正義代尋K 他命買家所用
      ，又其中0000000000號行動電話亦供聯絡轉讓毒品K 他命
      予楊正義所用，均屬供犯罪所用之物，此為被告所不爭執
      ，均依毒品危害防制條例第19條第1 項之規定宣告沒收之
      。另扣案分鏟管2 支、吸食器1 組為被告所有，供其個人
      施用毒品所用，業據被告供認在卷，又行動電話1 支（內
      含門號0000000000號SIM 卡1 張），亦據被告供稱係為易
      付卡已經沒錢，均無作為本案轉讓或意圖販賣而持有第K
      他命犯罪之用等情；電子磅秤1 臺，係真實姓名年籍不詳
      綽號「小胖」之男子所留下於上開大成路租屋處，非其所
      有，故均不宣告沒收，併此說明。
四、據上論斷，應依刑事訴訟法第299 條第1 項前段，毒品危害
    防制條例第5 條第3 項、第8 條第3 項、第19條第1 項，刑
    法第11條前段、第51條第5 款、第59條、第38條第1 項第1
    款，判決如主文。
本案經檢察官郭俊男到庭執行職務
中    華    民    國    98    年    4     月    7    日
            刑事第三庭    審判長法  官  林輝煌
                                法  官  李貞瑩
                                法  官  蕭雅毓
以上正本證明與原本無異。
如不服本判決應於收受判決後10日內向本院提出上訴書狀，並應
敘述具體理由；其未敘述上訴理由者，應於上訴期間屆滿後20日
內向本院補提理由書（均須按他造當事人之人數附繕本）。「切
勿逕送上級法院」。
                                書記官  鍾宜津
中    華    民    國    98    年    4     月    7    日
附錄論罪科刑條文全文：
毒品危害防制條例第5條
意圖販賣而持有第一級毒品者，處無期徒刑或10年以上有期徒刑
，得併科新臺幣7 百萬元以下罰金。
意圖販賣而持有第二級毒品者，處5 年以上有期徒刑，得併科新
臺幣5 百萬元以下罰金。
意圖販賣而持有第三級毒品者，處3 年以上10年以下有期徒刑，
得併科新臺幣3 百萬元以下罰金。
意 圖販賣而持有第四級毒品或專供製造、施用毒品之器具者，
 處1 年以上7 年以下有期徒刑，得併科新臺幣1 百萬元以下罰
 金。
毒品危害防制條例第8條
轉讓第一級毒品者，處1 年以上7 年以下有期徒刑，得併科新臺
幣1 百萬元以下罰金。
轉讓第二級毒品者，處6 月以上5 年以下有期徒刑，得併科新臺
幣70萬元以下罰金。
轉讓第三級毒品者，處3 年以下有期徒刑，得併科新臺幣30萬元
以下罰金。
轉讓第四級毒品者，處1 年以下有期徒刑，得併科新臺幣10萬元
以下罰金。
前四項之未遂犯罰之。
轉讓毒品達一定數量者，加重其刑至二分之一，其標準由行政院
定之。


司法院資訊處製作；財團法人民間司法改革基金會備份。
